【裁判字號】    98,訴,1339
【裁判日期】    990716
【裁判案由】    毒品危害防制條例
【裁判全文】
臺灣高雄地方法院刑事判決              98年度訴字第1339號
公  訴  人  臺灣高雄地方法院檢察署檢察官
被      告  丁○○
選任辯護人  洪文佐律師
被      告  乙○○
指定辯護人  本院公設辯護人  蘇鴻吉
上列被告因毒品危害防制條例案件，經檢察官提起公訴（98年度
偵字第17604 號、第17605號），本院判決如下：
    主  文
丁○○共同販賣第一級毒品，處有期徒刑拾捌年。未扣案販賣第
一級毒品所得共新臺幣貳萬參仟元，與乙○○連帶沒收，如全部
或一部不能沒收時，以其財產連帶抵償之。扣案第一級毒品海洛
因壹包（含包裝袋，淨重貳點參零公克）沒收銷燬之，行動電話
壹支（含SIM 卡，門號：0000000000號、序號：00000000-00000
0-0-00 ）沒收。
乙○○共同販賣第一級毒品，處有期徒刑拾伍年陸月。未扣案販
賣第一級毒品所得共新臺幣貳萬參仟元，與丁○○連帶沒收，如
全部或一部不能沒收時，以其財產連帶抵償之。扣案第一級毒品
海洛因壹包（含包裝袋，淨重貳點參零公克）沒收銷燬之，行動
電話壹支（含SIM 卡，門號：0000000000號、序號：00000000-0
00000-0-00）沒收。
    事  實
一、丁○○明知海洛因係毒品危害防制條例第2 條第2 項第1 款
    所列之第一級毒品，不得非法持有、販賣。竟基於販賣第一
    級毒品海洛因以營利之犯意，以其使用之0000000000號行動
    電話，於民國98年6 月7 日與己○○使用之0000000000號行
    動電話聯絡後（通話時間、內容詳見附表編號1 至7 所示通
    訊監察譯文），於同日23時28分許，在高雄市○○○路1-11
    號「大千醫院」512 號病房，販賣價值新臺幣（下同）2 萬
    3 千元之第一級毒品海洛因予己○○。嗣因己○○向丁○○
    反應該次購得之海洛因品質不佳，要求換貨，丁○○遂於98
    年6 月9 日9 時23分許，以其使用之門號0000000000號行動
    電話發簡訊向己○○表示已取得「新貨」（即海洛因），再
    指示乙○○，於同日10時2 分許，以丁○○使用之00000000
    00號行動電話聯絡己○○，相約於同日10時30分許，在高雄
    市○○○路1-11號大千醫院碰面（通訊內容見附表編號9 至
    16所示通訊監察譯文）。98年6 月9 日11時41分許，己○○
    至大千醫院512 號病房後，丁○○遂指示乙○○至大千醫院
    停車場，在丁○○使用之車牌號碼ZU-0899 號汽車內拿取海
    洛因1 包以交付給己○○。乙○○明知海洛因係業經公告列
    為毒品危害防制條例第2 條第2 項第1 款之第一級毒品，不
    得持有及販賣，亦知悉丁○○於98年6 月9 日前某日，販賣
    海洛因給己○○，己○○向丁○○反應所購得之海洛因品質
    不佳，要求換貨等情，仍基於與丁○○共同販賣第一級毒品
    海洛因以營利之犯意聯絡，於98年6 月9 日12時許，在丁○○使用之車牌號碼ZU-0899 號汽車內拿取海洛因1 包（毛重
    2.6 公克，含包裝袋，淨重2.30公克），欲交付給己○○。
    嗣經警方因監聽丁○○使用之0000000000號行動電話，懷疑
    丁○○與己○○相約在大千醫院交易毒品，遂趕往大千醫院
    ，於同日12時30分許，在大千醫院停車場當場查獲乙○○，
    並自其身上扣得海洛因1 包（毛重2.6 公克，含包裝袋，淨
    重2.30公克），及在大千醫院512 號病房扣得丁○○所有，
    供販賣第一級毒品海洛因所用之行動電話1 支（含SIM 卡，
    門號：0000000000號、序號：00000000-000000-0-00），及
    與本案無關之行動電話1 支（含SIM 卡，門號0000000000、
    序號：00000000-000000-0-00），而查悉上情。
二、案經海岸巡防總局南部地區巡防局移送臺灣高雄地方法院檢
    察署檢察官偵查起訴。
    理  由
壹、程序方面（證據能力之判斷）：
一、證人己○○於警詢時陳述之證據能力：
  (一)按被告以外之人於審判中傳喚不到者，其於檢察事務官、司
    法警察官或司法警察調查中所為之陳述，經證明具有可信之
    特別情況，且為證明犯罪事實之存否所必要者，得為證據，
    刑事訴訟法第159 條之3 第3 款後段定有明文。
  (二)本件證人己○○於警詢時證稱：伊於98年6 月9 日至大千醫
    院，係因「平哥」從8 日開始一直打電話給伊，說他那邊有
    新貨，催促伊去跟他買，伊當日要去向他買毒品，但尚未拿
    到毒品；「平哥」就是被告丁○○，伊於98年6 月3 日14時
    許在高雄市○○○○道向他購買2 萬5 千元海洛因，在98年
    6 月5 日22時許在大千醫院512 號病房購買2 萬3 千元海洛
    因等語（見警2 卷第23至25頁），惟其於本院審理時經合法
    傳喚均未到庭，且拘提不到，有本院98年12月25日、99年5
    月7 日刑事報到單、高雄市政府警察局鼓山分局99年3 月17
    日高市警鼓分偵字第0990005627號函檢還之拘票及報告書各
    1 份附卷可稽（見本院卷第55、172 至175 、193 頁），而
    上開陳述，係證人己○○甫被查獲時所為，尚未受到外界干
    擾，較無串證之虞，客觀上有可信之特別情況，且為證明被
    告丁○○犯罪事實所必要，依上開說明，證人己○○於警詢
    中之證述，具有證據能力。
  (三)被告丁○○之辯護人空言主張證人己○○於警詢之陳述是出
    於警方威脅利誘所為，沒有證據能力云云，並無證據以實其
    說，不能影響證據能力之判斷。
二、扣案第一級毒品海洛因1 包（毛重2.6公克）之證據能力：
  (一)按搜索係採令狀主義，應用搜索票，由法官審查簽名核發之
    ，目的在保護人民免受非法之搜索、扣押。惟因搜索處分具
    有急迫性、突襲性之本質，檢察官、檢察事務官、司法警察
    （官）難免發生時間上不及聲請搜索票之急迫情形，故刑事
    訴訟法第130 條規定附帶搜索、第131 條規定緊急搜索、第
    131 條之1 規定同意搜索，乃無搜索票而得例外搜索之，稱
    為無票搜索，此等無票搜索若係依照法定程序，仍屬合法搜
    索。又搜索，經受搜索人出於自願性同意者，得不使用搜索
    票，但執行人員應出示證件，並將其同意之意旨記載於筆錄
    ，刑事訴訟法第131 條之1 定有明文。本案警方於98年6 月
    9 日12時30分許，在高雄市新興區○○○路1-11號（大千醫
    院）前，對被告乙○○執行搜索，扣得第一級毒品海洛因1
    包（毛重2.6 公克），係依刑事訴訟法第131 條之1 規定，
    經受搜索人乙○○同意，而由乙○○自行將上開海洛因1 包
    交付予執行搜索之警員扣押乙節，業據被告乙○○簽具「自
    願受搜索同意書」，並載明於搜索扣押筆錄，被告乙○○亦
    於上開同意書之「同意受搜索人」欄，及搜索扣押筆錄之「
    受搜索人簽名」欄處簽名、捺指印，有「自願受搜索同意書
    」及海巡署高雄縣機動查緝隊搜索扣押筆錄各1 份在卷為憑
    （見警2 卷第1 至5 頁）。被告乙○○於98年6 月10日本院
    羈押訊問時供稱：當時丁○○叫伊下來到丁○○ZU-0899 自
    小客車拿海洛因，丁○○跟伊說東西是放在駕駛座的椅子隙
    縫裡，丁○○說裡面有1 包東西叫伊把那東西拿上去，後來
    因為伊看到車子擋到醫院門口，伊原本已下車，又上車要發
    動，此時警察就從旁邊過來開門將伊逮捕等語（見本院98年
    度聲羈字第488 號卷第5 頁），於本院審理時供稱：伊為警
    查獲時，當時車門已經打開在車內，並已經拿到第一級毒品
    海洛因放在口袋，警察是直接開門，把伊抓出來，叫伊去門
    口那邊蹲著，他們再把伊帶到旁邊的巷子說叫伊自己將東西
    拿出來，否則就搜伊之身體，伊就自己從後面口袋拿出第一
    級毒品海洛因等語（見本院卷第215 頁），核與證人丙○○
    於本院證稱：當天毒品是乙○○自己從身上拿出來的，是伊
    等要求乙○○將口袋的東西拿出來等語（見本院卷第139 頁
    ）相符，佐以卷內採證照片，扣案之海洛因1 包確與被告乙○○之隨身鑰匙、零錢、香菸等物品一起放在地上，有採證
    照片1 張在卷為憑（見警2 卷第30頁上方照片），足見扣案
    第一級毒品海洛因1 包（毛重2.6 公克），係被告乙○○自
    被告丁○○車上拿取放在口袋內後，於警員到場後由被告乙○○自己從口袋將毒品海洛因交出。依證人即承辦警員丙○○於本院證稱：本案由伊偵辦，伊等當天是根據監聽現譯進
    行現場查緝，故未聲請搜索票等語（見本院卷第136 、141
    至142 頁），固堪認定此次搜索非依據搜索票為之，惟因本
    件扣案海洛因1 包（毛重2.6 公克）之查獲程序，符合刑事
    訴訟法第131 條之1 「同意搜索」之規定，因此查獲之上開
    海洛因1 包，有證據能力。
  (二)被告丁○○之辯護人雖以證人即警員庚○○、賴瑞隆、甲○○證述毒品是被告乙○○從車上拿出來等語，謂證人丙○○
    於本院證稱扣案毒品是被告乙○○從口袋拿出來等語不實云
    云。然查，由證人賴瑞隆於本院證稱：是被告乙○○主動將
    毒品拿出來，因為伊等不知道毒品在哪裡，若他主動將毒品
    拿出來，對伊等比較方便，伊沒印象海洛因放在哪裡，伊看
    到時被告乙○○已經拿出來放在地上等語（見本院卷第71頁
    ），及證人甲○○於本院證稱：伊不確定那包毒品是從車上
    還是從被告乙○○身上拿的等語（見本院卷第77頁），可知
    證人賴瑞隆及甲○○均不確定警員到場後，被告乙○○是從
    何處將毒品海洛因取出。又證人庚○○固於本院證稱：毒品
    確實是乙○○自轎車上拿出來的；伊等表明自己之單位及欲
    執行之任務後，被告乙○○配合伊等自車內取出毒品等語（
    見本院卷第59、65頁），然證人庚○○於本院證稱：伊未在
    現場與被告乙○○交談等語（見本院卷第59頁），對於現場
    警員有無詢問被告乙○○要去車上拿何物乙節，則證稱：這
    不是伊執行的，伊負責在樓下蒐證等語（見本院卷第65頁）
    ，可見證人庚○○並非對被告乙○○執行搜索之人，則其所
    述查獲毒品之細節亦可能記憶有誤。衡情被告乙○○為受搜
    索人，對於警方對其進行搜索之過程記憶當最為鮮明，佐以
    卷內採證照片上載明攝影人為證人丙○○，則證人丙○○對
    於搜索過程記憶當較其他在場警員清晰，故應以被告乙○○
    於本院之供述，及證人丙○○之證詞為可採。堪認本件扣案
    毒品海洛因1 包，係被告乙○○於警員到場前，已自被告丁○○車上拿取放在其口袋內，在警員到場後，始自行由其身
    上之口袋拿出。被告丁○○之辯護人空言主張被告乙○○因
    證人丙○○於本案發生後多次藉故找被告乙○○，致被告乙○○配合證人丙○○為上開供詞云云，洵非可採。
  (三)被告丁○○之辯護人雖謂本件係「緊急搜索」，承辦警員事
    後未向法院陳報，依刑事訴訟法第131 條規定，搜得之證物
    沒有證據能力，並依據「毒樹果實理論」，後面衍生資料亦
    無證據能力云云。然查，刑事訴訟法第131 條關於「緊急搜
    索」之規定，係為迅速拘捕被告、犯罪嫌疑人或發現現行犯
    ，使檢察官、檢察事務官、司法警察官或司法警察，得於無
    搜索票時，於法定例外情形，逕行進入「人民住宅或在其他
    處所」執行搜索。如前所述，本件扣案毒品海洛因1 包，係
    警員依照刑事訴訟法第131 條之1 「同意搜索」之規定，對
    被告乙○○執行搜索，且搜索之場所係在上址「大千醫院」
    前，非進入「人民住宅或其他處所」執行「緊急搜索」，縱
    承辦警員就搜索被告乙○○部分，未於事後依刑事訴訟法第
    130 條「緊急搜索」之規定向法院陳報，仍不影響其搜索之
    合法性。被告丁○○之辯護人謂警方對被告乙○○之搜索程
    序不合法，及主張其後衍生之證據有「毒樹果實理論」之適
    用，而無證據能力云云，容有誤會。
四、被告乙○○警詢時陳述之證據能力：
  (一)按被告以外之人於檢察事務官、司法警察官或司法警察調查
    中所為之陳述，與審判中不符時，其先前之陳述具有較可信
    之特別情況，且為證明犯罪事實存否所必要者，得為證據，
    刑事訴訟法第159 條之2 定有明文。證人即共同被告乙○○
    於警詢時證稱：毒品是伊大哥丁○○叫伊下來拿上樓給他的
    ，因為他要賣毒品給今天去病房的那個女的，伊只知道她綽
    號叫「小可」（即己○○）等語（警1 卷第11至12頁），惟
    於本院審理時改證稱：丁○○要伊到車上排檔桿那邊拿東西
    給他，伊不知道丁○○叫伊拿何東西；伊從樓上下來進到汽
    車裡面時，丁○○有打手機給伊叫伊拿汽車美容蠟給己○○
    云云（本院卷第149 至150 頁）。被告乙○○於警詢之陳述
    及本院審判中之證述，有前後不符之情形，本院審酌被告乙○○於警詢中之證述距案發日較近，當時記憶自較深刻，可
    立即反應所知，不致因時隔日久而遺忘案情；且較無來自被
    告丁○○同庭在場之壓力而出於虛偽不實之指證，或事後串
    謀而故為迴護被告丁○○之機會，揆諸上開說明，被告乙○○於警詢中所為陳述，客觀上應具有較可信之特別情況，且
    亦為證明被告丁○○犯罪事實存否所必要，依上揭規定，證
    人乙○○於警詢中之證詞有證據能力。
  (二)被告丁○○之辯護人雖謂被告乙○○98年6 月9 日之警詢筆
    錄係遭警方威脅所致，非出於任意性，不具「真意」，更不
    具信用性，無證據能力云云，惟並未提出證據以實其說。被
    告乙○○固於99年2 月26日本院審理時證稱：伊在海巡署作
    筆錄時，製作筆錄的人說那個女生咬住伊老闆，並告訴伊，
    若伊咬伊老闆，伊會沒有事情云云（見本院卷第148 頁），
    惟被告乙○○於98年9 月28日本院準備程序陳稱：警察有恐
    嚇伊，說伊沒有按照他的意思說的話（即要伊咬伊老闆），
    要判伊無期徒刑、死刑；員警是在製作筆錄前說的，是一位
    胖胖、黑黑的員警，他沒有幫伊製作筆錄，也不是問伊筆錄
    的人等語（見本院98年度審訴字第3441號卷第44頁正、反面
    ），對於警員對其威脅、恐嚇之內容、時點等過程陳述前後
    不一，其陳述之真實性已非無疑。又證人即警員甲○○於本
    院證稱：伊曾與被告乙○○講話，是在休息抽煙時，伊未恐
    嚇被告乙○○若供出被告丁○○便將其以持有毒品罪移送，
    若不供出便判死刑或無期徒刑，伊告訴他其行為所涉犯之法
    條為何，若他誠實供述，伊會按照事實將其移送，伊之用意
    希望他可以供出事實，因為伊當時是代理分隊長，所以伊必
    須了解案情等語（見本院卷第80、81、83頁），固堪認定警
    員甲○○有告知被告乙○○販賣第一級毒品之法定刑為死刑
    或無期徒刑之事，惟依刑事訴訟法第95條第1 款規定，訊問
    被告前依法應告知犯罪嫌疑及所犯罪名，則尚難以證人甲○○告知被告乙○○涉犯法條之刑度，遽謂警員甲○○有對被
    告乙○○為恐嚇之行為。況且，被告乙○○於98年6 月10日
    本院羈押訊問時，向承辦法官陳稱：警詢時沒有受到警察以
    強暴、脅迫方式取證，警察態度都不錯，也很好相處等語（
    見本院98年度聲羈字第488 號卷第5 頁），足認被告乙○○
    於警詢時之陳述係出於任意性所為，被告丁○○之辯護人上
    開辯詞，委無足採。又被告乙○○於本院固提出通聯紀錄，
    陳稱海巡署人員打電話給伊，問伊有沒有咬丁○○，並叫伊
    找時間過去云云（見本院卷第256 頁），惟被告乙○○提出
    之通聯紀錄係自98年6 月11日至98年7 月10日，並未指出何
    者為海巡署人員之通聯紀錄，且縱認被告乙○○所述為真，
    然此為被告乙○○於98年6 月10日具保釋放後之事，不影響
    被告乙○○於98年6 月9 日警詢時陳述之證據能力。
五、被告乙○○偵查中證述之證據能力：
    按被告以外之人於偵查中向檢察官所為陳述，除顯有不可信
    之情況者外，得為證據，同法第159 條之1 第2 項定有明文
    。證人即共同被告乙○○於檢察官偵查中所為之證述，業經
    具結而為證述，查無檢察官在偵查時有不法取供之情形，且
    證人乙○○業於本院具結作證，被告丁○○之對質詰問權已
    獲得保障，依上說明，證人乙○○於偵查中之證詞自具有證
    據能力。
貳、實體方面：
一、訊據被告丁○○、乙○○固不否認被告丁○○有於98年6 月
    9 日以其使用之0000000000號行動電話傳送內容為「有新貨
    到」、「有幫忙帶來了」之簡訊給己○○，己○○遂於98年
    6 月9 日上午11時41分許至上址大千醫院找被告丁○○，被
    告乙○○受被告丁○○指示，至大千醫院停車場內，被告丁○○使用之車號ZU-0899 號汽車內，拿取海洛因1 包（毛重
    2.6 公克），嗣為警查獲之事實，惟被告丁○○矢口否認有
    何販賣第一級毒品海洛因給己○○之犯行，辯稱：伊與己○○聯絡，是告訴她伊有帶她訂購之汽車美容蠟到醫院，己○○到病房找伊時，伊在病房裡面找不到，遂交代乙○○幫伊
    至後車廂找找看，伊有叫乙○○順便去車上手煞車旁置物箱
    拿1 包東西給伊，但乙○○不知道那是第一級毒品海洛因，
    因伊當時腳痛，伊自己要施用云云。被告乙○○亦矢口否認
    有何共同販賣第一級毒品海洛因之犯行，辯稱：伊沒有看過
    海洛因，不知道丁○○叫伊拿的是何種物品，也不知道丁○○曾販賣海洛因給己○○云云。
二、惟查：
  (一)上開犯罪事實，業據被告丁○○於警詢、偵查及本院供述：
    己○○有於98年6 月9 日11時41分許，至大千醫院伊所在之
    512 號病房找伊，伊有指示乙○○至大千醫院停車場伊之汽
    車內，拿取海洛因1 包（毛重2.6 公克）等語（見警2 卷第
    6 至11頁、偵1 卷第10至11頁、本院卷第207 至208 頁），
    被告乙○○於98年6 月9 日警詢時供稱：警方查獲之海洛因
    毒品2.6 公克是伊大仔「平哥」（即被告丁○○）所有；警
    方於今日（98年6 月9 日）查獲伊時，綽號「平哥」之男子
    在高雄市大千醫院512 號房，因為「平哥」腳開刀，伊去醫
    院照顧他當看護，伊在醫院當看護時有看過他賣毒品海洛因
    給人家，包括今天是第2 次，白色鈴木自小客車車號ZU-089
    9 是丁○○所有，毒品也是他叫伊下來拿上樓給他，因為他
    要賣毒品給今天去病房的那個女的，伊只知道她綽號叫「小
    可」，伊平時沒有幫丁○○販賣或運輸毒品，就今天這1 次
    而已等語（見本院卷第104 頁、警1 卷第10至12頁），共同
    被告乙○○於偵查中證稱：伊於98年6 月9 日中午快12點時
    要拿毒品給「小可」（即己○○），伊要把毒品拿上樓給丁○○，但是還沒拿給他，就被逮捕了，丁○○叫伊把毒品拿
    給他是因為「小可」說貨不好，要換新的；98年6 月9 日10
    時2 分之譯文（內容見附表編號11），是伊跟「小可」的對
    話，「小可」要跟伊大哥丁○○拿新貨，98年6 月9 日早上
    丁○○叫伊去車上的駕駛座旁邊的小縫，手伸進去就有東西
    ，把那包東西拿上來，伊去拿時發現是白色小小的硬塊，伊
    知道這東西是要交給「小可」的等語（見偵2 卷第9 至10頁
    ），與證人己○○於98年6 月9 日警詢時證稱：伊於98年6
    月9 日12時20分許在高雄市○○○路大千醫院前，是因「平
    哥」（即被告丁○○）打電話給伊，說他那邊有新貨（海洛
    因）等語（見警2 卷第23頁），及證人即參與本案查緝過程
    之警員陳健仲、辛○○、甲○○、丙○○於本院證述98年6
    月9 日當天根據監聽現譯，在大千醫院門口查獲被告乙○○
    、己○○，至大千醫院512 號病房逮捕被告丁○○之過程（
    見本院卷第58至84、136 至144 頁），並有本院98年聲監字
    第10 08 號通訊監察書及如附表編號1 至16所示之監聽譯文
    、搜索扣押筆錄、扣押物品目錄表各1 份（見警2 卷第37至
    53頁、警1 卷第2 至5 頁）附卷為憑，佐以扣案碎塊狀檢品
    1 包，經檢驗結果，含第一級毒品海洛因成分，淨重2.30公
    克（空包裝重0.53公克），純度63.87 ％，純質淨重1.47公
    克，有法務部調查局濫用藥物實驗室98年7 月13日調科壹字
    第0982 3019470號鑑定書1 紙在卷為憑（見偵2 卷第17頁）
    ，堪以認定。
  (二)公訴意旨雖謂此次毒品交易，己○○係於98年6 月9 日上午
    9 時34分同意購買云云。然查，證人己○○於警詢時固供稱
    ：伊於98年6 月9 日拿2 萬3 千元，放在被告丁○○桌上，
    迄今沒有拿到毒品云云（見警2 卷第23頁），惟警員於98年
    6 月9 日在大千醫院512 號病房內並未扣得2 萬3 千元，有
    扣押物品清單在卷可稽（見警2 卷第28頁），而被告丁○○
    於98年6 月9 日自大千醫院出院，當天繳納自費住院金額為
    5,400 元，有大千醫院99年3 月8 日大千葉字第990004號函
    附卷為憑（見本院卷第166 頁），加上被告丁○○於98年6
    月10日羈押入看守所時，帶入之現金為2,930 元，有臺灣高
    雄看守所保管金分戶卡查詢結果1 紙附卷可稽（見本院卷第
    191 頁），則無證據證明被告丁○○於98年6 月9 日被查獲
    當天，持有現金2 萬3,000 元，證人己○○於警詢證述其於
    98年6 月9 日當天交付2 萬3 千元給被告丁○○云云，應非
    實在。佐以卷內如附表編號9 、10所示之通訊監察譯文，被
    告丁○○與己○○均未提到買賣海洛因之數量及金額，堪認
    被告丁○○與己○○於98年6 月9 日之前，已就此次海洛因
    之買賣達成合意。參以證人己○○於警詢時證稱：伊是於98
    年6 月5 日22時許，在大千醫院512 號病房向被告丁○○購
    買2 萬3 千元海洛因等語（見警2 卷第24頁），證述在98年
    6 月9 日之前有交付2 萬3 千元予丁○○，及核對卷內如附
    表編號1 至8 所示之通訊監察譯文，可知己○○在大千醫院
    向被告丁○○支付2 萬3 千元購買海洛因之時間，應為己○○在98年6 月7 日23時28分許到達大千醫院後（見警2 卷第
    42至43頁），己○○於警詢所述於98年6 月9 日或同年月5
    日交付2 萬3 千元給被告丁○○云云，均屬有誤。復參照如
    附表編號8 所示98年6 月8 日12時26分之通訊監察譯文，被
    告丁○○打電話向己○○表示「我跟他們聯絡了，看怎樣我
    們再會合」等語，可知被告丁○○與己○○於98年6 月7 日
    之毒品交易尚有後續未竟事宜，此與證人乙○○於偵查中證
    稱因「小可」說貨不好用，要換新的等語（見偵1 卷第13頁
    ）相符，堪認被告丁○○與己○○之海洛因買賣已於98年6
    月7 日完成交付而既遂，警方於98年6 月9 日雖未查獲買賣
    價金2 萬3 千元，仍不影響此次販賣海洛因既遂之認定。98
    年6 月9 日警方查扣之海洛因1 包，應係被告丁○○事後欲
    交付給己○○以為換貨之用。公訴意旨謂98年6 月9 日之海
    洛因買賣為未遂云云，容有誤會。被告丁○○雖於本院辯稱
    ：98年6 月7 日下午7 時24分之通訊監察譯文，係伊與己○○談論賽鴿之事，己○○說她要投資賽鴿1 萬元，譯文裡「
    他那裡有3 件，我朋友剛才跟我說他要吃2 件」，「3 件」
    是指總金額5 萬元，3 隻鴿子稱3 件，1 隻賽鴿是1 件云云
    （見本院卷第204 頁），惟由附表編號2 所示通訊監察譯文
    內容所示，丁○○問己○○「你要怎樣西跟我說我先按」，
    己○○回答「2 個好了」，又己○○向被告丁○○表示「1
    個兩個都可以，我明天要把我定存50拿出來」（見警2 卷第
    39 頁 ），可知己○○所要之數量及願意支出之金額顯非如
    被告丁○○所述1 萬元，被告丁○○上開供詞並不實在，不
    足採信。
  (三)被告丁○○固於本院辯稱：98年6 月9 日己○○至大千醫院
    找伊，是要向伊拿汽車美容蠟，伊電話簡訊中之「新貨」是
    指汽車美容蠟，伊在病房裡找不到，後來想起伊放在後車廂
    ，伊交代乙○○找找看云云，惟證人己○○於警詢時證述其
    於查獲當日至大千醫院，是因為被告丁○○打電話給伊說他
    那邊有新貨（海洛因）（見警2 卷第23頁），且證人即共同
    被告乙○○於98年6 月9 日偵查時亦證述：「小可」要跟被
    告丁○○拿新貨，被告丁○○叫伊去車上駕駛座旁邊的小縫
    ，手伸進去就有東西，伊去拿時是白色小小的硬塊，是要交
    給「小可」的等語（偵1 卷第14頁），均未提及己○○當日
    是要向被告丁○○購買汽車美容蠟之事。又被告丁○○於98
    年6 月9 日警詢時亦供稱：伊欲交付給「小可」的汽車蠟在
    伊岡山鎮○○路66之45號（上勤汽車美容廣場）內等語（見
    警2 卷第9 頁），可知被告丁○○於98年6 月9 日當日，並
    未攜帶汽車美容蠟至大千醫院，被告丁○○上開辯詞，自無
    可取。證人乙○○於本院改證稱：被告丁○○叫伊拿汽車美
    容蠟給己○○云云（見本院卷第150 頁），應係事後迴護被
    告丁○○之詞，不足採信。
  (四)被告丁○○復於本院辯稱：伊叫乙○○到車上拿海洛因，係
    因伊當時腳痛，要自己施用云云（見本院卷第208 頁）。惟
    查，由前揭證人乙○○於警詢及偵查中證述，均表示被告丁○○要乙○○至其車上拿取之海洛因係要交給己○○，並未
    提及係被告丁○○要施用。又依被告丁○○於98年6 月9 日
    警詢時供述：伊此次被查獲前，是在98年6 月5 日1 時許在
    高雄縣岡山鎮○○路118 之4 號5 樓住處吸食海洛因，最近
    1 次在98年6 月9 日10時同樣在自家吸食，總共吸食約6 、
    7 次，每次約8 、900 元；伊將海洛因粉末摻在香菸點火吸
    食等語（見警2 卷第9 至10頁、本院卷第107 頁），可知被
    告丁○○施用毒品之頻率約為1 天2 次。而一般以煙吸方式
    施用海洛因者，約每4 小時使用15至25毫克，效期為3 至5
    小時，有行政院衛生署管制藥品管理局93年12月22日管宣字
    第0930012251號函示在案。被告丁○○於98年6 月9 日查獲
    當天，甫於10時許在其住家施用過海洛因1 次，本案查獲時
    間為同日12時30分許，距離被告丁○○同日10時許施用海洛
    因僅相隔約2.5 小時，尚在此次施用海洛因之效期內，且被
    告丁○○於本院供稱：伊於98年6 月9 日至大千醫院是要去
    辦出院並拿衣物回家等語（見本院卷第208 至209 頁），自
    無必要在離院之前，甘冒被醫護人員發現之危險，在大千醫
    院內施用毒品。被告丁○○辯稱其要被告乙○○至其車上拿
    取海洛因，係其自己要施用云云，顯係事後卸責之詞，不足
    採信。
  (五)至於證人己○○於98年6 月9 日為警查獲當天，經採尿送驗
    結果，雖呈嗎啡陰性反應，固有98年6 月17日高雄市立凱旋
    醫院濫用藥物尿液檢驗報告、尿液代碼姓名對照表各1 紙在
    卷為憑（見本院卷第117 、118 頁）。惟證人己○○於警詢
    時證稱伊最後1 次是在98年6 月4 日施用海洛因等語（見警
    2 卷第25頁），距離同年月9 日採尿時已相距約有5 天，而
    人體施用海洛因後，一般可於尿液中檢出之時間為2 至4 天
    ，有行政院衛生署管制藥品管理局92年3 月10日管檢字第09
    20001495號函釋在案，則尚難僅以證人己○○於98年6 月9
    日之尿液檢驗結果無海洛因代謝後之嗎啡反應，採為有利於
    被告丁○○之認定。
  (六)被告乙○○雖於本院辯稱：伊不知道被告丁○○叫伊拿的東
    西是毒品，不知道丁○○之前曾經販賣第一級毒品海洛因給
    己○○云云。惟查，被告乙○○於98年6 月9 日警詢時供稱
    ：伊在醫院當看護時，有看過被告丁○○賣毒品海洛因給人
    家，包括今天是第2次 ，毒品是他叫伊拿上樓給他的等語（
    見警卷第18頁），則被告乙○○既能陳述被告丁○○有2 次
    販賣海洛因之行為，當係知悉被告丁○○所販賣之物品為海
    洛因。又被告乙○○於98年6 月10日偵查時供稱：伊於昨天
    早上快12點時拿毒品給1 個叫「小可」的，他叫什麼名字伊
    不知道，伊要把毒品拿上樓給丁○○，但是還沒拿給他，就
    被逮了；因為「小可」說貨不好用要換新的等語（見偵2 卷
    第9 頁），於98年6 月10日本院羈押訊問時供稱：98年6 月
    9 日早上，伊與丁○○在醫院病房等離院時間，後來「小可
    」在早上11點多進來，「小可」就說要向丁○○拿貨，丁○○原本以為東西放在小包包裡，但是一時找不到，所以就叫
    伊去樓下車上拿1 包海洛因；伊知道「小可」來找丁○○是
    為了要換貨，丁○○叫伊拿他的手機打電話給「小可」，說
    伊等約半個小時就會到醫院門口，伊聽到「小可」與丁○○
    在說等語（見本院聲羈字卷第6 至7 頁），均供承其知悉己○○至大千醫院512 號病房找被告丁○○，係為換貨，被告
    丁○○叫被告乙○○至丁○○車上拿取海洛因是要交付給己○○，則被告乙○○於本院辯稱其不知被告丁○○販賣海洛
    因給己○○云云，亦屬卸責之詞，不足採信。
  (七)按買賣交易過程中，出賣人有義務交付與買受人意思合致之
    標的物，倘因買受人對於所購買標的物之品質不滿意，出買
    人應買受人之要求而換貨，該換貨行為亦屬物之買賣瑕疵擔
    保義務之履行，故換貨行為本即屬於同一買賣交易性質之延
    續。又共同正犯之意思聯絡，並不限於事前有所謀議，即僅
    於行為當時有共同犯意之聯絡者，亦屬之，且其表示之方法
    ，不以明示通謀為必要，即相互間有默示之合致，亦無不可
    。被告乙○○知悉己○○向被告丁○○反應購買之海洛因品
    質不佳，要求換貨之事，竟依被告丁○○之指示，至大千醫
    院停車場被告丁○○之上開自小客車內拿取海洛因1 包，欲
    交付予己○○，因該換貨行為係屬販賣行為之一部，乃屬補
    正瑕疵之交貨行為等情，已如前述。被告乙○○所為，雖未
    參與實行販賣第一級毒品海洛因之犯罪構成要件行為，但與
    被告丁○○有共同犯罪之意思聯絡，就被告丁○○前之販賣
    海洛因行為，自應同負其責。再者，被告乙○○雖於98年6
    月9 日當天，未及將海洛因1 包交付予己○○，即為警查獲
    ，然若非有被告丁○○於98年6 月7 日已完成販賣第一級毒
    品海洛因之交易行為，豈有同年月9 日之換貨行為？故應認
    被告丁○○此次之販賣行為已經既遂，被告乙○○應與被告
    丁○○併論販賣第一級毒品之共同正犯。公訴意旨謂被告丁○○、乙○○共同販賣海洛因之行為為未遂云云，尚有未恰
    。
  (八)從而，被告丁○○、乙○○所辯，均不足採信。渠2 人共同
    販賣第一級毒品之犯行堪以認定，應依法論科。
三、論罪科刑部分：
  (一)按海洛因係毒品危害防制條例第2 條第2 項第1 款所列管之
    第一級毒品。是核被告丁○○、乙○○所為，均係犯毒品危
    害防制條例第4 條第1 項之販賣第一級毒品罪。公訴人於起
    訴書雖認被告丁○○、乙○○所為係販賣第一級毒品未遂，
    惟本院審理後認定為販賣既遂，無庸變更起訴法條。被告2
    人持有海洛因之低度行為，已為販賣之高度行為所吸收，不
    另論罪。被告丁○○、乙○○就上開販賣第一級毒品海洛因
    之犯行，有犯意聯絡及行為分擔，為共同正犯。公訴人雖未
    就被告丁○○於98年6 月7 日之販賣行為於起訴書犯罪事實
    欄中敘明，惟該部分犯行與已敘及部分，有實質上之一罪關
    係，為起訴效力所及，本院自應併予審理。又按犯罪之情狀
    顯可憫恕，認科以最低度刑仍嫌過重者，得酌量減輕其刑，
    刑法第59條定有明文。被告丁○○、乙○○販賣第一級毒品
    海洛因以營利之行為，戕害國民健康、助長施用毒品惡習，
    所為固無足取，然渠等販賣海洛因之數量非鉅，所得為2 萬
    3 千元非鉅，其惡性與犯罪情節較諸大量販賣毒品之上游毒
    販有重大差異，衡諸被告2 人之犯罪情狀，認被告2 人所為
    販賣第一級毒品之犯行，縱量處法定最低本刑無期徒刑，猶
    嫌過苛，情輕法重，在客觀上顯然足以引起一般同情，爰依
    刑法第59條規定，減輕其刑。爰審酌被告丁○○不思以正當
    途徑營利謀生，明知毒品對於人體有莫大之戕害，為圖一己
    私利，竟漠視毒品之危害性，販賣第一級毒品予己○○，惟
    其販賣海洛因之數量非鉅，及被告乙○○依被告丁○○之指
    示拿取扣案之第一級毒品海洛因，係為供被告丁○○交付予
    己○○以為買賣海洛因換貨之用，情節較為輕微，及被告2
    人於犯後均飾詞卸責，未見悔意等一切情狀，分別量處如主
    文第1 、2 項所示之刑。
  (二)沒收：
  1.扣案碎塊狀檢品1 包，經檢驗結果，含第一級毒品海洛因成
    分，淨重2.30公克（空包裝重0.53公克），純度63.87 ％，
    純質淨重1.47公克，有法務部調查局濫用藥物實驗室98年7
    月13日調科壹字第09823019470 號鑑定書1 紙在卷為憑（見
    偵2 卷第17頁），係屬查獲之第一級毒品，其包裝袋因盛裝
    毒品，顯留有毒品之殘渣，衡情已難以分析剝離，亦無析離
    實益，當應整體視為毒品，不問屬於被告與否，應依毒品危
    害防制條例第18條第1 項前段之規定宣告沒收銷燬之。至鑑
    驗耗用之毒品既已滅失，自無庸宣告沒收。
  2.證人己○○此次購買第一級毒品海洛因之對價2 萬3 千元，
    雖未扣案，仍應依毒品危害防制條例第19 條 第1 項規定，
    基於共同正犯連帶責任原則，諭知被告丁○○、乙○○連帶
    沒收，如全部或一部不能沒收時，以渠等財產連帶抵償之。
  3.扣案之行動電話1 支（含SIM 卡，門號：0000000000號、序
    號：00000000-000000-0-00），為被告丁○○所有，業據被
    告丁○○於本院供述在卷（見本院卷第198 頁），為供販賣
    第一級毒品犯罪所用之物，應依毒品危害防制條例第19條第
    1 項規定宣告沒收之，並依共同正犯責任共同之原則，對被
    告乙○○併予宣告沒收。至其餘扣案行動電話1 支（含SIM
    卡，門號0000000000、序號：00000000-000000-0-00），因
    無證據證明與本件犯行有關，爰不予宣告沒收。
據上論斷，應依刑事訴訟法第299 條第1 項前段，毒品危害防制
條例第4 條第1 項、第18條第1 項前段、第19條第1 項，刑法第
11條、第28條、第59條，判決如主文。
本案經檢察官戊○○到庭執行職務。
中    華    民    國    99    年    7     月    16    日
                  刑事第六庭  審判長法  官  李璧君
                                    法  官  曾仁勇
                                    法  官  曾鈴
以上正本證明與原本無異。
如不服本判決應於收受送達後10日內向本院提出上訴書狀，並應
敘述具體理由；如未敘述上訴理由者，應於上訴期間屆滿後20日
內向本院補提理由書（均須按他造當事人之人數附繕本）「切勿
逕送上級法院」。
中    華    民    國    99    年    7     月    19    日
                                    書記官  李月君
附表：受監聽電話0000000000
┌─┬─────┬──┬──────┬──────────────────┐
│編│撥出（入）│發話│非監察用戶  │內容摘要                            │
│號│時間      │方向│（B）       │（A＝監察對象、B：對方）            │
├─┼─────┼──┼──────┼──────────────────┤
│1 │0607      │打入│0000000000  │短訊：有正點的嗎？                  │
│  │1922      │    │女-下手     │（見警2卷第40頁）                   │
├─┼─────┼──┼──────┼──────────────────┤
│2 │0607      │撥出│同上        │A：你找我喔                         │
│  │1924      │    │            │B：嗯                               │
│  │          │    │            │A：你消息有夠靈通，人家剛打電話給我 │
│  │          │    │            │   現在在這邊的                     │
│  │          │    │            │B：好啊                             │
│  │          │    │            │A：你處理再上去那一級，你聽的懂嗎   │
│  │          │    │            │B：喔好啊                           │
│  │          │    │            │A：剛回來而已，要看啊               │
│  │          │    │            │B：要過去你那嗎                     │
│  │          │    │            │A：等一下我看要給他吃幾件           │
│  │          │    │            │B：好                               │
│  │          │    │            │A：你要怎樣西跟我說我先按           │
│  │          │    │            │B：2個好了                          │
│  │          │    │            │A：他那裡有3 件我朋友剛才跟我說他要 │
│  │          │    │            │   吃2 件                           │
│  │          │    │            │B：1 個兩個都可以我明天要把我定存50 │
│  │          │    │            │   拿出來                           │
│  │          │    │            │A：50喔這樣他那邊就沒有了           │
│  │          │    │            │B：我這邊聽不到你等一下再打         │
│  │          │    │            │A：喔                               │
│  │          │    │            │（見警2卷第39頁）                   │
├─┼─────┼──┼──────┼──────────────────┤
│3 │0607      │撥出│同上        │B：不是要過去你那                   │
│  │1931      │    │            │A：嗯，我聯絡好還是要回去拿錢，我看 │
│  │          │    │            │   他在哪裡到時後再做決定           │
│  │          │    │            │B：好                               │
│  │          │    │            │A：應該是不敢ㄚ還是要預防啊         │
│  │          │    │            │B：好啊                             │
│  │          │    │            │A：這樣我打給他了                   │
│  │          │    │            │B：好                               │
│  │          │    │            │A：那邊我就給他推掉                 │
│  │          │    │            │B：那麻煩你了                       │
│  │          │    │            │A：不會                             │
├─┼─────┼──┼──────┼──────────────────┤
│4 │0607      │撥出│同上        │A：我現在在等他                     │
│  │2120      │    │            │B：沒關係                           │
│  │          │    │            │A：要23                             │
│  │          │    │            │B：沒關係，好的時候打給我           │
│  │          │    │            │A：好                               │
│  │          │    │            │（見警2卷第41頁）                   │
├─┼─────┼──┼──────┼──────────────────┤
│5 │0607      │撥出│同上        │A：我手裡有1 件小件的阿東有來那個不 │
│  │2250      │    │            │   錯ㄚ，我給你補那一天的           │
│  │          │    │            │B：那天                             │
│  │          │    │            │A：給你漲價我也不好意思             │
│  │          │    │            │B：跟那天的不一樣                   │
│  │          │    │            │A：我也不好意思                     │
│  │          │    │            │B：我要去哪裡找你                   │
│  │          │    │            │A：我給你23去醫院                   │
│  │          │    │            │B：好                               │
│  │          │    │            │A：你多久到那                       │
│  │          │    │            │B：現在晚上比較沒有車比較快         │
│  │          │    │            │A：我現在過去                       │
│  │          │    │            │（見警2卷第43頁）                   │
├─┼─────┼──┼──────┼──────────────────┤
│6 │0607      │打入│同上        │B：手機沒帶還回來拿                 │
│  │2311      │    │            │A：現在喔                           │
│  │          │    │            │B：嗯                               │
│  │          │    │            │A：你很可愛ㄟ，你等一下買簽字筆來   │
│  │          │    │            │B：好我知道                         │
│  │          │    │            │A：快一點                           │
│  │          │    │            │B：好                               │
├─┼─────┼──┼──────┼──────────────────┤
│7 │0607      │撥出│同上        │A：喂                               │
│  │2328      │    │            │B：到了啊                           │
├─┼─────┼──┼──────┼──────────────────┤
│8 │0608      │撥出│同上        │A：我跟他們聯絡了看怎樣我們再會合   │
│  │1226      │    │            │B：好                               │
│  │          │    │            │（見警2卷第44頁）                   │
├─┼─────┼──┼──────┼──────────────────┤
│9 │0609      │撥出│同上        │短訊：我這裡有新貨！收到簡訊跟我聯絡│
│  │0923      │    │            │      ？等等我會到高雄去～          │
│  │          │    │            │（見警2卷第51頁）                   │
├─┼─────┼──┼──────┼──────────────────┤
│10│0609      │打入│同上        │短訊：好你到打給我我還很多正的所以一│
│  │0934      │    │            │個就好現在不便講電話媽在            │
│  │          │    │            │（見警2卷第52頁）                   │
├─┼─────┼──┼──────┼──────────────────┤
│11│0609      │撥出│同上        │A：你小可嗎                         │
│  │1002      │    │            │B：嗯                               │
│  │          │    │            │A：我大哥說半小時後在醫院碰面       │
│  │          │    │            │B：喔好                             │
│  │          │    │            │A：掰                               │
├─┼─────┼──┼──────┼──────────────────┤
│12│0609      │撥出│同上        │短訊：我有幫你帶來了～醫院見面？我十│
│  │1035      │    │            │一點辦出院！                        │
├─┼─────┼──┼──────┼──────────────────┤
│13│0609      │打入│同上        │短訊：你不是要到高雄辦事這樣我就不用│
│  │1040      │    │            │跑那麼遠了不然11點剩幾分趕不上啦    │
├─┼─────┼──┼──────┼──────────────────┤
│14│0609      │撥出│同上        │短訊：我會在這裡等你                │
│  │1042      │    │            │                                    │
├─┼─────┼──┼──────┼──────────────────┤
│15│0609      │打入│同上        │短訊：好                            │
│  │1043      │    │            │                                    │
├─┼─────┼──┼──────┼──────────────────┤
│16│0609      │打入│0000000000  │B：我要上去了喔                     │
│  │1141      │    │女-同4033   │A：你喔                             │
│  │          │    │            │B：我車停你的車旁有關係嗎           │
│  │          │    │            │A：沒關係                           │
│  │          │    │            │（見警2卷第53頁）                   │
└─┴─────┴──┴──────┴──────────────────┘
附錄本判決論罪科刑法條：
毒品危害防制條例第4條第1項
製造、運輸、販賣第一級毒品者，處死刑或無期徒刑；處無期徒
刑者，得併科新臺幣 2 千萬元以下罰金。

司法院資訊處製作；財團法人民間司法改革基金會備份。
